【裁判字號】    92,判,1214
【裁判日期】    920912
【裁判案由】    營業稅
【裁判全文】
最  高  行  政  法  院  判  決                  九十二年度判字第一二一四號
    上  訴  人  中儀科技股份有限公司
    代  表  人  甲○○
    被 上訴 人  財政部臺灣省北區國稅局（承受臺北縣政府稅捐稽徵處業務）
    代  表  人  林吉昌
右當事人間因營業稅事件，上訴人不服中華民國九十年十一月二日臺北高等行政法院
九十年度訴字第四六二號判決，提起上訴。本院判決如左：
    主  文
上訴駁回。
上訴審訴訟費用由上訴人負擔。
    理  由
本件上訴人經財政部賦稅署（下稱賦稅署）查獲於民國八十四年一月一日至八十四年
十二月三十一日銷售貨品價款合計新臺幣（下同）四、九二七、八九五元（含稅），
未依法開立統一發票，逃漏營業稅二三四、六六二元，違反營業稅法第三十二條、第
三十五條及稅捐稽徵機關管理營利事業會計帳簿憑證辦法第二十一條規定，乃移由被
上訴人核定補徵營業稅二三四、六六二元，並按所漏稅額處三倍之罰鍰計七○三、九
○○元（計至百元止）。上訴人不服，循序起訴主張：被上訴人所指漏開發票金額為
七泰電子股份有限公司（下稱七泰公司）一、六○二、六九五元（含稅），私立新埔
工商專科學校（下稱新埔工商專校）一、五九五、六六七元、私立萬能工商專科學校
（下稱萬能工商專校）四二六、○○○元、私立龍華工商專科學校（下稱龍華工商專
校）一、三○三、五○○元。七泰公司部分，因作業疏失，漏未開立發票，新埔、萬
能與龍華工商專校部分，僅為代購性質，且未賺取差價，並無漏開發票，為此訴請判
決撤銷原處分及訴願決定。
被上訴人則以：依賦稅署查核上訴人八十四年度銀行存款往來資料，並查對其帳證紀
錄及相關資料，訪談票據發票人結果，上訴人當年度銷售電腦儀器、設備等貨物予新
埔、龍華、萬能工商專校，約定由買方向教育部申請免稅進口文件，以學校名義辦理
進口，惟上訴人依合約規定買賣金額，收受該三家學校所交付之貨款票據金額與其開
給之銷貨發票金額間之差額，共計三、三二五、二○○元（含稅），漏未開立統一發
票。另銷貨予七泰公司一、六○二、六九五元（含稅），亦漏未開立統一發票，合計
四、九二七、八九五元（含稅），逃漏營業稅二三四、六六二元，被上訴人除補徵營
業稅外，並按所漏稅額處三倍之罰鍰，於法尚無違誤等語，資為抗辯。
原審斟酌全辯論意旨及調查證據結果，以：按「營業人銷售貨物或勞務，應依本法營
業人開立銷售憑證時限表規定之時限，開立統一發票交付買受人，但營業性質特殊之
營業人，及小規模營業人得掌發普通收據，免用統一發票。」「營業人除本法另有規
定外，不論有無銷售額，應以每二月為一期，於次期開始十五日內，取具規定格式之
申報書，檢附退抵稅款及其他有關文件，向主管稽徵機關申報銷售額、應納或溢付營
業稅額。其有應納營業稅額者，應先向公庫繳納後，檢同繳納收據一併申報。」「納
稅義務人，有左列情形之一者，除追繳稅款外，按所漏稅額處一倍至十倍罰鍰，並得
停止其營業：．．．三、短報或漏報銷售額者。」分別為行為時營業稅法第三十二條
第一項、第三十五條第一項及第五十一條第三款所明定。本件上訴人經營各種電子測
試儀器、系統、電腦及其週邊設備等之進口、製造、加工及買賣業務，為經核定應使
用統一發票之營利事業，於八十四年一月一日至八十四年十二月三十一日銷售貨品價
款合計四、九二七、八九五元（含稅），未依法開立統一發票，逃漏營業稅二三四、
六六二元，有上訴人之臺北縣營業人銷售額與稅額申報書、合約書、進口報單、說明
書、支票、票據明細表分別附於原處分卷及訴願卷可稽，堪信為真實。上訴人訴稱其
處理上開三校之採購案，僅為代購性質，且未賺取差額云云，惟觀諸上訴人與上述三
校簽訂之合約書，約定該三校係向上訴人採購貨品，上訴人負有保固及維護責任，苟
如上訴人所稱，純係代三校向廠商代購，何致如此？且依賦稅署查核上訴人八十四年
度銀行存款往來資料、帳證紀錄及相關資料、訪談票據發票人結果，可知上訴人當年
度銷售電腦儀器、設備等貨品予該三校，約定由該三校向教育部申請免稅進口文件，
以學校名義辦理進口，是故合約書約明結匯前由該三校提供免稅令及總價貨款予上訴
人，由上訴人代辦結匯開狀事宜。惟上訴人依合約約定之買賣金額，收受該三家學校
所交付之貨款票據金額與其開立銷貨發票金額間之差額，共計三、三二五、二○○元
（含稅），漏未開立統一發票。另當年度上訴人銷貨予七泰公司一、六○二、六九五
元（含稅），亦漏末開立統一發票，業經七泰公司及上訴人書立說明書坦承附卷在案
，上訴人就此亦不爭執，是上訴人違章之事實均堪認定。上訴人係於賦稅署查獲後，
始於八十八年六月二十九日補繳所漏稅款，尚無法依稅捐稽徵法第四十八條之一規定
免除其罰。又被上訴人原核定已衡諸上訴人違章情節按較低倍數處以三倍罰鍰七○三
、九○○元，揆諸首揭規定，並無違誤，訴願決定予以維持，亦無不合等，為其判斷
之基礎，而以上訴人之訴無理由，予以駁回，經核於法無違。
上訴意旨略謂：本件應依稅捐稽徵法第一條之一規定，適用財政部九十年九月二十日
台財稅第○九○○四五五七四八號函釋，本件上訴人處理有關新埔、萬能與龍華工商
專校之採購案，皆以三校為抬頭進口，且僅負保固責任，未負瑕疵擔保責任，非屬上
訴人銷售貨物之行為，只就所收取之佣金及或手續費開立統一發票即可，而上訴人既
未收取佣金或手續費，即無漏開可言。退而言之，縱應裁罰，依財政部八十六年八月
十六日台財稅第八六一九一二二八○號函發布修正之稅務違章案件裁罰金額或倍數表
營業稅第五十一條第三款違章情形五：「以其前手開立，交付無實際交易之買受人，
而未規定開立統一發票者」其裁罰金額與倍數為「按所漏稅額處三倍罰鍰。但經裁罰
處分核定前已補繳稅款及以書面承認違章事實者，處二倍罰鍰。」原處分裁處三倍罰
鍰，而未裁處二倍罰鍰，亦顯有不適用稅捐稽徵法第一條之一之違法云云。
經查財政部九十年九月二十日台財稅第○九○○四五五七四八號函釋謂：「關於國內
營業人（甲）接受另一營業人（乙）訂貨，轉向國外廠商（丙）訂貨，並直接以乙營
業人名義報關進口之交易型態，如丙於交貨時所開立之商業發票與提貨單等交易資料
，皆以乙為抬頭，而乙不負貨物瑕疵擔保責任者，則係屬乙進口貨物之行為，尚非屬
甲銷售貨物之行為，故甲應就收取之佣金或手續費收入，按其取得來源，開立以丙為
抬頭之二聯式統一發票或以乙為抬頭之三聯式統一發票，依百分之五稅率課徵營業稅
，如甲係以自己之名義分別與乙、丙簽訂獨立買賣合約者（甲負貨物瑕疵擔保責任）
，則核屬甲之銷貨行為，甲應按進、銷貨之方式處理，按銷貨金額全額開立三聯式統
一發票予乙。」上開函釋僅就以乙名義進口，且甲不負瑕疵擔保責任及以甲名義進口
，甲負瑕疵擔保責任二情形為解釋。本件上訴人對三校所訂購貨物，除負保固責任外
，上訴人與龍華工商專校之契約記載：「乙方（即上訴人）保證交予甲方（即三校）
之設備完全符合甲方所需之規格，倘有不符，願負更換之責，並同意承擔延誤交貨之
責。」「貨品交清，安裝試機妥善並經甲方驗收合格」，與新埔工商專校之契約亦約
明應經驗收，上訴人對三校顯負有物之瑕疵擔保責任，與函釋情形不同，無該函釋之
適用。又原判決係認定上訴人收受該三家學校所交付之貨款票據金額與其開立銷貨發
票金額間之差額，係漏開發票，非屬稅務違章案件裁罰金額或倍數表營業稅第五十一
條第三款違章情形五，而屬情形二：「銷貨時未依法開立發票，且於申報當期銷售額
時亦未列入申報」，應按所漏稅額處五倍罰鍰，但於裁罰處分核定前已補報補繳稅款
及以書面承認違章事實者，處三倍罰鍰。被上訴人按所漏稅額處三倍罰鍰，未較上開
規定倍數為高，難謂違法。上訴人前述主張委無可採，其並執詞就原審取捨證據，認
定事實之職權行使，指摘原判決未當，聲明廢棄，非有理由，應予駁回。
據上論結，本件上訴為無理由，爰依行政訴訟法第二百五十五條第一項、第九十八條
第三項前段，判決如主文。
中    華    民    國    九十二      年      九        月     十二       日
                    最 高 行 政 法 院  第 一 庭
                                審 判 長 法  官      黃  綠  星
                                         法  官      高  啟  燦
                                         法  官      蔡  進  田
                                         法  官      黃  璽  君
                                         法  官      廖  宏  明
右  正  本  證  明  與  原  本  無  異
                                         法院書記官  邱  彰  德
中    華    民    國    九十二      年      九        月      十五      日


司法院資訊處製作；財團法人民間司法改革基金會備份。
